【裁判字號】    97,上易,36
【裁判日期】    970131
【裁判案由】    家庭暴力防治法
【裁判全文】
臺灣高等法院高雄分院刑事判決          97年度上易字第36號
上  訴  人  臺灣高雄地方法院檢察署檢察官
被      告  乙○○
上列上訴人因被告家庭暴力防治法案件，不服臺灣高雄地方法院
96年度易字第3170號中華民國96年11月29日第一審判決（起訴案
號：臺灣高雄地方法院檢察署96年度偵字第26608 號），提起上
訴，本院判決如下：
    主  文
原判決關於被告有罪部分撤銷。
乙○○違反法院依家庭暴力防治法所為禁止實施家庭暴力行為之
裁定，處有期徒刑月，如易科罰金，以新臺幣壹仟元折算壹日
。
    事  實
一、乙○○與甲○○係夫妻，屬家庭暴力防治法第3 條第1 款所
    規定之家庭成員。乙○○前因毆打甲○○，經甲○○聲請核
    發通常保護令，由原審於民國95年12月15日以95年度家護字
    第1703號核發民事通常保護令，保護令有效期間為1 年，裁
    定乙○○不得對甲○○實施身體或精神上不法侵害之行為，
    並不得直接或間接為騷擾之行為。詎乙○○明知有上揭民事
    通常保護令內容，竟基於違反上開保護令及傷害他人身體之
    犯意，於上開保護令有效期間內之96年6 月10日凌晨零時30
    分許，至甲○○在高雄縣林園鄉○○○段55號全國加油站工
    作處所，與甲○○發生口角爭執，並以右手抓甲○○頸部用
    力將之甩在地上，使之受有右膝挫擦傷併血腫之傷害，而對
    甲○○之身體實施不法侵害行為。
二、案經甲○○訴由臺灣高雄地方法院檢察署檢察官偵查起訴。
    理  由
壹、證據能力部分
    本案被告乙○○對於證人即告訴人甲○○於偵查中具結後之
    陳述，及卷附原審95年度家護字第1703號民事通常保護令、
    高雄縣政府警察局林園分局保護令執行紀錄表、建佑醫院診
    斷證明書等書證，知有刑事訴訟法第159 條第1 項不得為證
    據之情形，於本院審理時，均未聲明異議，依法自應視為被
    告同意上開證人於警詢中所為之陳述及上開書證得作為證據
    ，本院審酌前開證人甲○○於偵查中所為陳述，距離本案發
    生時間未久，記憶應為清晰可靠，又前開書證作成時之狀況
    亦均屬正常，並均與本案相關之待證事實具有關連性，是認
    前開證人於警詢中所為之陳述及上開書證為適當，依刑事訴
    訟法第159 條之5 第2 項之規定，認具證據能力。
貳、實體部分
一、上揭犯罪事實，業據被告於原審及本院審理時坦承不諱，並
    經證人甲○○於偵查中及原審審理時指訴明確，且有原審95
    年度家護字第1703號民事通常保護令（見他卷第6 至9 頁）
    、高雄縣政府警察局林園分局保護令執行紀錄表（見偵卷第
    3 頁）及建佑醫院診斷證明書（見他卷第13頁）附卷可稽，
    足認被告自白與事實相符。本案事證明確，被告犯行洵堪認
    定，應依法論科。
二、論罪、科刑及適用法律
  (一)查原審於95年12月15日以95年度家護字第1703號核發民事通
    常保護令予告訴人甲○○後，家庭暴力防治法已於96年3 月
    28日修正，並經總統於同日公布施行，修正前原第13條第1
    項第1 款移置於修正後之第14條第1 項第1 款，內容同為「
    禁止相對人對於被害人或其特定家庭成員實施家庭暴力」之
    規定；另修正前原第50條第1 款亦移置於修正後之第61條第
    1 款，法定刑同為「3 年以下有期徒刑、拘役或科或併科新
    臺幣10萬元以下罰金」，由於上開條文之修正僅係條項之移
    列，並不涉及法律內容之變更，自無新、舊法比較適用問題
    。況就本件被告於96年6 月10日之犯行而言，雖係違反法院
    依修正前家庭暴力防治法第13條第1 項第1 款所為之禁止實
    施家庭暴力裁定，然因屬該法修正後所為之行為，自應依行
    為時即修正後家庭暴力防治法第61條第1 款論斷罪責，合先
    敘明。
  (二)次查被告毆打告訴人甲○○成傷，核其所為係犯刑法第277
    條第1 項之普通傷害罪；又被告與告訴人係夫妻，為家庭暴
    力防治法第3 條第1 款所定之家庭成員，被告對告訴人犯傷
    害罪，係屬家庭暴力防治法第2 條第2 款所定之家庭暴力罪
    ，併予指明。次查家庭暴力防治法所稱家庭暴力者，謂家庭
    成員間實施身體或精神上不法侵害之行為，家庭暴力防治法
    第2 條第1 款定有明文；被告乙○○於上開時地毆打被害人
    甲○○身體之不法侵害，所為係違反法院依家庭暴力防治法
    第14條第1 項第1 款所為之禁止實施家庭暴力裁定，而應依
    違反保護令罪處罰。核被告所為，係犯家庭暴力防治法第61
    條第1 款之罪及刑法第277 條第1 項之普通傷害罪，其以一
    行為觸犯上列2 罪名，依想像競合犯規定，從一重論以家庭
    暴力防治法第61條第1 款之罪。
三、原審論罪科刑，固非無見。但查被告於原審審判期間之96年
    11月13日，再次毆打告訴人（參見原審96年11月15日告訴人
    提出補充告訴理由狀），並據被告於本院審理時供認不諱，
    顯見其根本毫無悔意，原審僅判處被告有期徒刑2 月，量刑
    顯有過輕，檢察官上訴，執此指摘原判決量刑不當，為有理
    由，應就原判決關於被告有罪部分撤銷。審酌被告僅因細故
    ，即屢次傷害告訴人，無視法院核發保護令之效力，惟念及
    其坦承認罪，態度尚可，及告訴人所受傷害輕微等一切情狀
    ，改判有期徒3 月，並諭知如易科罰金，以新臺幣1,000 元
    折算1 日 。
四、被告免訴部分，因未上訴，已告確定，併此明。
據上論斷，應依刑事訴訟法第369 條第1 項前段、第364 條、第
299 條第1 項前段，家庭暴力防治法第61條第1 項，刑法第11條
、第277 條第1 項、第55條、第41條第1 項前段，判決如主文。
本案經檢察官蔡國禎到庭執行職務。
中    華    民    國    97    年    1     月    31    日
                  刑事第二庭    審判長法  官  林正雄
                                      法  官  陳啟造
                                      法  官  黃壽燕
以上正本證明與原本無異。
如不服本判決應於收受本判決後10日內向本院提出上訴書狀，其
未敘述上訴理由者，並得於提起上訴後10日內向本院補提理由書
狀（均須按他造當事人之人數附繕本）「切勿逕送上級法院」。
中    華    民    國    94    年    2     月    1     日
                                      書記官  高惠珠
附錄本件論罪科刑法條：
家庭暴力防治法第61條
違反法院依第14條第1 項、第16條第3 項所為之下列裁定者，為
本法所稱違反保護令罪，處3 年以下有期徒刑、拘役或科或併科
新臺幣10萬元以下罰金：
一、禁止實施家庭暴力。
二、禁止騷擾、接觸、跟蹤、通話、通信或其他非必要之聯絡行
    為。
三、遷出住居所。
四、遠離住居所、工作場所、學校或其他特定場所。
五、完成加害人處遇計畫。
刑法第277條第1項
傷害人之身體或健康者，處3 年以下有期徒刑、拘役或1 千元以
下罰金。
                                                      q


司法院資訊處製作；財團法人民間司法改革基金會備份。
